【裁判字號】    91,易,3989
【裁判日期】    920915
【裁判案由】    恐嚇等
【裁判全文】
臺灣高雄地方法院刑事判決                        九十一年度易字第三九八九號
    公  訴  人  臺灣高雄地方法院檢察署檢察官
    被      告  劉翰文
    選任辯護人  林伯祥律師
右列被告因恐嚇等案件，經檢察官提起公訴（九十一年度偵字第一二五九二號），本
院判決如左：
    主      文
己○○意圖為自己不法之所有，以恐嚇使人將本人之物交付，處有期徒刑捌月。
    事      實
一、己○○與丙○○原為男女朋友關係，分手後丙○○與已有配偶之乙○○交往，己○○認係乙○○介入搶走伊女友，心生不滿，竟意圖為自己不法之所有，於民國
    （下同）九十一年四月十二日晚上八時三十分許，打電話以「曾錄下乙○○與丙○○親暱聲音（即乙○○與丙○○二人交往之婚外情錄音），如想要回錄音帶，
    拿新台幣（下同）十五萬元贖回，如不贖回，將對乙○○及其家人不利，並公佈
    錄音帶內容」等語恐嚇乙○○，並約同日晚間九時許在高雄縣鳳山市○○○路福
    誠中學前交款及贖取錄音帶，使乙○○心生畏懼，乙○○於上開時、地赴約交付
    十五萬元贖款予己○○，並取回錄音帶，該錄音帶經播放係空白帶。
二、案經高雄市政府警察局移送臺灣高雄地方法院檢察署檢察官偵查起訴。
    理      由
一、訊據被告己○○矢口否認上開恐嚇取財犯行，並辯稱：警詢中未曾自白，係遭警
    員誤導所致云云。惟查：
  （一）被告確有於上開時、地收取贖款並交付錄音帶予告訴人一節，業據被告於警
        詢時坦供不諱，核與告訴人乙○○在偵、審中指訴之情節大致相符，且有證
        人即陪同告訴人共同前往交付贖款之戊○○偵、審時證實在卷，而告訴人確曾
        於九十一年四月十二日領取二十萬元，亦有告訴人提出其設於高雄市第三信
        用合作社三民分社之活期儲蓄存款存摺影本一份在卷可稽（本院卷第三０、
        三一頁）；更且，就被告係騎乘機車前往前開地點收取贖款，以及告訴人係
        以報紙包十五萬元之現款交付被告等節，告訴人及目擊證人戊○○均指證相
        符，又與被告於警詢時之自白一致；而被告交付予告訴人二捲空白錄音帶一
        情，亦經被告於警詢時供述明確，核與告訴人於審訊中（本院卷第二三頁）
        及證人丙○○於警詢、審訊時（本院卷第九六頁）指證相合；而目擊證人戊○○並屢於警、偵訊及審訊時均明確指認係被告所為無訛；是知確係被告向
        告訴人恐嚇勒取十五萬元款項，並交付與空白錄音帶予告訴人無誤。
  （二）次就告訴人於偵查及審訊時均陳稱：被告曾於本案發生前之九十一年三月中
        旬，以電話與告訴人聯繫，並告知告訴人：其是徵信社人員，與警察及電信
        局都很熟，能掌握其行蹤，並要將告訴人與丙○○之事（即婚外情）告知告
        訴人之妻，要告訴人支付其十五萬元來擺平此事等詞（偵卷第八頁、本院卷
        第二二頁），而觀諸證人丙○○在偵訊時證述：被告曾於事前（即本案發生
        前）告訴其有請徵信社跟蹤告訴人（偵查卷第一二頁反面）；在本院審訊時
        更詳述：被告在四月十二日之前曾向其提起徵信社之人有查到告訴人與其及
        別人交往之證據，徵信社之人想向告訴人拿錢，被告說徵信社的人有提到告
        訴人家人及告訴人交往之其他女友都在查告訴人等語（本院卷第九六頁）；
        被告亦在審訊中坦認：丙○○曾告知告訴人之電話（號碼）予伊（本院卷第
        二三頁），更於偵訊時供承：其確有打電話號予告訴人，告知告訴人其妻已
        在查了，叫告訴人小心等詞（偵查卷第七、八頁）；據上可知，被告早於本
        案九十一年四月十二日案發之前，即曾向丙○○偽稱有徵信社人員查訪告訴
        人，而此項所謂徵信社人員探查告訴人之說辭，亦見諸被告於九十一年三月
        間向告訴人電話陳述之內容中，況被告坦承自洪女處取得告訴人電話，並供
        認曾以電話告知告訴人其妻已在調查云云等語，均與前述所謂徵信社人員正
        查探告訴人一節相仿，足見在本案案發前以「徵信社人員正查探告訴人」之
        偽辭四處散布者，顯係被告無訛，而此無非被告為遂行恐嚇取財之目的事前
        所為之布局，並徵本件恐嚇取財犯行確係被告所為。
  （三）再對被告警詢中之自白，經本院勘驗結果：「被告確曾坦稱：於九十一年四
        月十二日以電話聯繫告訴人稱：其知悉告訴人與丙○○婚外情之事，並擁有
        相關資料，告訴人是否願意取回該等資料，並支付相關費用十五萬元，告訴
        人在電話中稱願意支付該筆費用，所以其即前往取款（先前曾供稱是徵信社
        人員將前往向告訴人取款）。」警詢錄音中關於此節之供述，顯與警詢筆錄
相符，且據錄音帶所示被告於警詢中確有供陳：其係騎機車前往取款，且所
        取得之十五萬元係存入銀行等節，亦與警詢筆錄一致；尤其，被告在警詢中
        ，承辦員警亦容由被告接聽被告自有之行動電話，亦在錄音帶中清晰可聞，
        此均有本院勘驗警詢錄音帶之勘驗筆錄可憑（本院卷第一二三至一二五頁）
        ，足見被告在接受警詢之際，顯無強暴、脅迫、利誘、詐欺或其他不正之方
        法存在，且與上開告訴人及證人戊○○之指證皆相符，堪認為真實，而若非
        被告確有犯行，在警詢時焉有可能竟坦供如上述全然符實之供詞。至被告一
        再反問承辦員警，此豈非成為恐嚇取財云云，此無非被告犯罪後，雖坦供犯
        行，仍有恐懼刑責擔負之語，難僅以此否認被告確有如警詢中基於其任意
        下所為之自白供述。
  （四）末以告訴人原本與被告既不曾相見，更無認識，此經告訴人於警詢、審訊中
        陳述甚明（本院卷第二二、二三頁），是以告訴人交付贖款並取回空白錄音
        帶時，均尚不知究係何人對其恐嚇勒財；而係於取得錄音帶後，帶回至丙○○處，且經放音後確認係空白錄音帶，始由丙○○自錄音帶上阿拉伯數字之
        日期記載，判斷係被告筆跡，此已據告訴人於審訊時指訴詳實（本院卷第二
        三、九七頁），此並與證人丙○○於警詢及審訊所證相同（本院卷第九六頁
        ），且證人丙○○更於審訊時詳稱：其確定錄音帶上阿拉伯數字的日期，係
        被告所寫，且其對照被告之前贈送之ＣＤ的筆跡核對判斷的；並進一步證稱
        ：在與告訴人聽錄音帶時，告訴人並不知道究竟是何人交付錄音帶給他，其
        在聽完錄音帶後，看錄音帶上的筆跡才判斷出是被告所為等詞（本院卷第九
        六至九七頁）；選任辯護人縱一再辯護：以證人丙○○並非鑑定筆跡之專業
        人員，所證並不可採云云；然而，且無論丙○○之筆跡判斷是否具備鑑定專
        業，而得以之作為鑑定證據，惟本案之偵查初始之所以將被告列為犯嫌加以
        調查，確實係緣自於證人丙○○對於錄音帶筆跡所作判斷之後，才循線查得
        被告，並獲得被告警詢中之自白，是以從本案偵查起始發展之情節觀之，則
        證人丙○○以其親眼目睹筆跡所作判斷之證詞，雖非筆跡鑑定之證據，亦無
        不可作為認定被告不利之證據。
  （五）被告請求傳訊之證人丁○○於偵、審中及李泌蓮、甲○○等人審訊時所證：
        被告於九十一年四月十二日晚間與其等共同前往南清宮云云，因證人均為被
        告之親友，所證難免迴護被告，既與前開被告於警詢中之自白不符，又與上
        開事實不符，自無可採，
    綜上所述，被告所辯顯無可信，本件事證明確，被告犯行洵堪認定。
二、按「所謂恐嚇，凡一切之言語、舉動，足以使他人生畏懼心者，均包含在內。」
    最高法院二十二年上字第一三一０號判例可資參照；被告己○○以公佈已有配偶
    之告訴人與丙○○婚外情之錄音帶，恫嚇告訴人，使告訴人心生畏懼，而交付十
    五萬元之贖款，雖其所使用之錄音帶係空白錄音帶，而非確實錄有告訴人與洪女
    親暱之錄音帶，然被告以謊稱具有上開錄音，而使告訴人心理恐懼，恐嚇告訴人
    交付財物得逞之所為，衡諸前開最高法院判例，係犯刑法第三百四十六條恐嚇取
    財罪，而非僅使人產生誤信，而無心理畏懼之詐欺取財罪。公訴人竟認被告係犯
    詐欺與恐嚇取財二罪，並以二罪間有方法結果之牽連關係，請從一重處斷云云，
    然被告僅有單一犯行，並無方法、目的或原因、結果之二項犯罪行為，自無成立
    牽連犯之可能，而被告行為僅構成恐嚇取財罪，而與詐欺罪之要件不合，已述之
    於前，是公訴意旨就此所論，自有未洽，併敘明之。爰審酌被告亦為有配偶之人
    ，竟因與告訴人間為洪女，爭風吃醋，為報復洪女移情別戀，竟一時失慮，致為
    本件犯行，而罹刑章，以及犯罪後，在偵、審中翻供，矢口否認犯行，又未返還
    恐嚇所得之財物予告訴人，顯無悔意等一切情狀，認公訴人求處有期徒刑二年七
    月尚嫌過重，而以量處如主文所示之刑為宜，以示懲儆。
據上論斷，應依刑事訴訟法第二百九十九條第一項前段，刑法第三百四十六條第一項
，罰金罰鍰提高標準條例第一條前段，判決如主文。
本案經檢察官陳永章到庭執行職務。
中      華      民      國      九十二    年      九     月     十五    日
                                        臺灣高雄地方法院刑事第三庭
                                              審判長法官    黃仁松
                                                    法官    陳玉聰
                                                    法官    高思大
右正本證明與原本無異。
如不服本判決，應於判決送達後十日內向本院提出上訴狀，上訴於台灣高等法院高雄
分院（須附繕本）。
                                                  書記官    蔡語珊
中      華      民      國      九十二    年      九      月    十六    日
中華民國刑法第三百四十六條
          意圖為自己或第三人不法之所有，以恐嚇使人將本人或第三人之物交付者
          ，處六月以上五年以下有期徒刑，得併科一千元以下罰金。
          以前項方法得財產上不法之利益，或使第三人得之者，亦同。
          前二項之未遂犯罰之。


司法院資訊處製作；財團法人民間司法改革基金會備份。
